【裁判字號】    90,親,6
【裁判日期】    900524
【裁判案由】    確認親子關係存在
【裁判全文】
臺灣嘉義地方法院民事判決  九十年度親字第六號
    原      告  乙○○
    法定代理人  甲○○
    被      告  丙○○
右當事人間請求確認親子關係事件，本院判決如左：
    主      文
原告之訴駁回。
訴訟費用由原告負擔。
    事      實
甲、原告方面：
  一、聲明：確認被告與原告之父女關係存在。
  二、陳述：
      原告乙○○係其母甲○○在與訴外人陳永傳婚姻關係存續中，與被告丙○○所
      生，有財團法人天主教聖馬爾定醫院ＤＮＡ親子血緣關係諮詢報告單可證，惟
      原告因受推定為陳永傳之婚生子女，致被告無法認領原告為其子女，亦無法申
      報戶口，爰請求確認確認被告與原告之父女關係存在。
  三、證據：
      提出財團法人天主教聖馬爾定醫院ＤＮＡ親子血緣關係諮詢報告單一紙、戶籍
      謄本二件、出生證明書一紙等件影本。
乙、被告方面：
  一、聲明：同意原告之請求。
  二、陳述：原告確係被告所生。
    理      由
一、原告起訴主張伊係其母甲○○在與訴外人陳永傳婚姻關係存續中，與被告丙○○
    所生，因受推定為陳永傳之婚生子女，致被告無法認領原告為其子女，亦無法申
    報戶口，爰請求確認確認被告與原告之父女關係存在等情。被告則稱同意原告請
    求，亦承認原告確係被告所生等語。
二、按確認法律關係之訴，非原告有即受確認判決之法律上利益者，不得提起；確認
    證書真偽或為法律關係基礎事實存否之訴，亦同。民事訴訟法第二百四十七條第
    一項定有明文。所謂即受確認判決之法律上利益，係指法律關係之存在否不明確
    ，原告主觀上認其在法律上之地位有不妥之狀態存在，且此種不妥之狀態，能以
    確認判決之除去者而言（最高法院五十二年臺上第一二四○號判例參照）。而民
    事訴訟乃當事人於其私法上的權利受到侵害時，得請求法院判決以保護其私權之
    程序，原告起訴欲求利已判決，除須具備實體法上的權利保護要件外，尚須具備
    訴訟法上之權利保護要件（即當事人適格及保護必要）始可。如原告主張之危險
    ，不能以對於被告之確認判決將之除去者，即屬欠缺保護必要，應為原告敗訴之
    判決。
三、本件原告主張之事實，固已提出財團法人天主教聖馬爾定醫院ＤＮＡ親子血緣關
    係諮詢報告單一紙、戶籍謄本二件等件影本為證，被告亦同意原告請求，惟按妻
    之受胎，係在婚姻關係存續中者，依民法第一千零六十三條第一項規定，應推定
    其所生子女為婚生子女，是原告受法律推定為陳永傳之婚生子女。而父母與子女
    間，依民法規定，有互享權利互負義務之法律關係存在而成親子關係，原告受法
    律之推定而為陳永傳之婚生子女，影響其繼承、監護、扶養、保護、教養等一切
    權利義務，固可提起確認其與陳永傳間親子關係不存在之訴，以除去其與陳永傳
    不實之親子關係（最高法院六十二年十月三十日六十二年度第三次民事庭庭推總
    會議決議（八）、二十三年上字第三九七三號判例參照）。茲原告訴請確認者為
    其與被告之父女關係存在，並無從除去其與陳永傳之親子關係，應認其所提確認
    之訴欠缺保護必要之要件，應予駁回。
四、據上論結，本件原告之訴為無理由，依民事訴訟法第七十八條判決如主文。
中      華      民      國    九十      年      五      月    二十四    日
~B臺灣嘉義地方法院家事法庭
~B    審判長法官  曾文欣
~B    法      官  林福來
~B    法      官  鄭雅文
右為正本係照原本作成
如對本判決上訴須於判決送達後廿日內向本院提出上訴狀
中      華      民      國    九十      年      五      月    二十四    日
~B    書  記  官  沈育坤


司法院資訊處製作；財團法人民間司法改革基金會備份。
